【裁判字號】    97,上訴,864
【裁判日期】    970513
【裁判案由】    違反毒品危害防制條例
【裁判全文】
臺灣高等法院臺中分院刑事判決         97年度上訴字第864號
上  訴  人
即  被  告  甲○○
上列上訴人因違反毒品危害防制條例案件，不服臺灣南投地方法
院97年度訴字第17號中華民國97年3月6日第一審判決（起訴案號
：臺灣南投地方法院檢察署96年度毒偵字第2135號），提起上訴
，本院判決如下：
    主  文
上訴駁回。
    事  實
一、甲○○於民國八十七年間曾因施用毒品案件，經依臺灣南投
    地方法院八十七年度毒聲字第六二一號裁定送勒戒處所施以
    觀察、勒戒後，認有繼續施用毒品傾向，經臺灣南投地方法
    院以八十七年度毒聲字第七二四裁定令入戒治處所施以強制
    戒治，因戒治成效良好，經臺灣南投地方法院以八十八年度
    毒聲字第四八六號裁定停止戒治，所餘戒治期間付保護管束
    ，於八十八年十一月十七日期滿未經撤銷停止戒治而以已執
    行論，並由臺灣南投地方法院檢察署檢察官以八十八年度戒
    毒偵字第三三號為不起訴處分確定。復於九十一年間因連續
    施用毒品案件，經臺灣南投地方法院以九十一年度毒聲字第
    八二二號裁定令入戒治處所施以強制戒治，因戒治成效良好
    ，經臺灣南投地方法院以九十二年度毒聲字第三五六號裁定
    停止戒治，所餘戒治期間付保護管束，然於保護管束期間，
    因違反保護管束所應遵守事項情節重大，再經臺灣南投地方
    法院以九十二年度毒聲字第六八七號裁定撤銷前開停止戒治
    處分且再令入戒治處所施以強制戒治，嗣於九十二年十一月
    七日強制戒治期滿，刑責部分則經臺灣南投地方法院以九十
    一年度訴字第七五三號判決判處有期徒刑十一月確定。另於
    九十二年間因連續施用毒品案件，經本院以九十二年度上訴
    字第二二三七號判決判處有期徒刑一年二月確定。而上開數
    罪，經本院以九十三年度聲字第二一○號裁定定應執行有期
    徒刑二年確定，並於九十四年八月二十六日縮短刑期假釋出
    監，假釋期間付保護管束，於九十四年九月十四日期滿未經
    撤銷假釋，以已執行論。
二、詎甲○○仍不知戒絕毒癮，於前開強制戒治處分執行完畢釋
    放後之五年內，復基於施用第一級毒品海洛因之犯意，於九
    十六年十二月十八日上午十時許，在其位於南投縣草屯鎮中
    正里明正巷二六號住處，以針筒注射方式，施用第一級毒品
    海洛因一次；另基於施用第二級毒品甲基安非他命之犯意，
    於九十六年十二月十八日十三時五十五分許起回溯九十六小
    時內之某時點，在不詳處所，以不詳方式，施用第二級毒品
    甲基安非他命一次。嗣於九十六年十二月十八日十三時三十
    分許，在南投縣草屯鎮○○路廟前巷口，因形跡可疑為警盤
    查而查獲，並當場扣得第一級毒品海洛因十八包（合計淨重
    一．八三公克），且於同日十三時五十五分許經警徵得其同
    意採集尿液送檢驗，結果呈嗎啡、甲基安非他命陽性反應，
    始發覺上情。
三、案經南投縣政府警察局草屯分局報請臺灣南投地方法院檢察
    署檢察官偵查起訴。
    理  由
一、訊據被告甲○○，固坦認有上揭施用第一級毒品海洛因之犯
    行；惟矢口否認有前開施用第二級毒品甲基安非他命之情事
    。辯稱：伊沒有吸食第二級毒品，不知道為何驗出有第二級
    毒品的反應云云。
  (一)經查，被告甲○○於原審審理時已認罪坦承有施用第一級毒
    品海洛因及第二級毒品甲基安非他命各一次之犯行（見原審
    九十七年二月二十一日審判筆錄）。且警方於九十六年十二
    月十八日十三時五十五分許經徵得被告之同意採集尿液送驗
    ，結果呈嗎啡、甲基安非他命陽性反應，有南投縣政府警察
    局草屯分局委託鑑驗尿液代號與真實姓名對照表，及詮昕科
    技股份有限公司九十六年十二月二十六日報告編號第六C二
    ○○○三二號濫用藥物尿液檢驗報告各一紙附卷可稽。且警
    方於九十六年十二月十八日十三時三十分許，在南投縣草屯
    鎮○○路廟前巷口，因被告形跡可疑進行盤查，而當場扣得
    白色粉末十八包，該十八包白色粉末經送法務部調查局鑑定
    結果確含海洛因成分（合計淨重一．八三公克），有法務部
    調查局九十七年一月十八日調科壹字第○九七二三○○四四
    三○號鑑定書一份在卷可稽。綜上，足認被告上揭自白應與
    事實相符，自堪採信。
  (二)按毒品施用後於尿液、血液中可檢出之最大時限，與施用劑
    量、施用頻率、施用方式、施用者飲水量之多寡、個人體質
    、檢體收集時間點及所用檢測方法之靈敏度等因素有關，因
    個案而異，一般於尿液中可檢出之最大時限，古柯鹼為施用
    後一至四天、海洛因為二至四天、嗎啡為二至四天、大麻為
    一至十天、安非他命為一至四天、甲基安非他命為一至五天
    、MDMA為一至四天、MDA為一至四天、Ketamine為二至四天
    等情，業經行政院衛生署藥物食品檢驗局九十二年七月十七
    日管檢字第0920005404號函、九十二年七月二十三日管檢字
    第0920005609號函載明明確。又若將海洛因與安非他命（國
    內通常吸食的應為甲基安非他命）混合置於玻璃球中以燒烤
    方式吸食，於施用者之尿液中應可檢驗出嗎啡（海洛因主要
    代謝物之一）、甲基安非他命之陽性反應，惟需考慮其施用
    方式、施用劑量、施用頻率、飲用水之多寡、個人體質、代
    謝情況及尿液收集時間等因素，亦經行政院衛生署管制藥品
    管理局九十三年九月六日管檢字第0930008112號函載明明確
    。是參酌前揭報告及說明，被告在原審自白認罪於前揭時間
    有施用第一級毒品海洛因、第二級毒品甲基安非他命各一次
    之犯行等語，核與事實相符，應堪採信，被告前揭於本院所
    為未施用第二級毒品之所辯，純屬事後卸責之詞，不足採憑
    。
  (三)復查，被告於八十七年間曾因施用毒品案件，經依臺灣南投
    地方法院八十七年度毒聲字第六二一號裁定送勒戒處所施以
    觀察、勒戒後，認有繼續施用毒品傾向，經臺灣南投地方法
    院以八十七年度毒聲字第七二四裁定令入戒治處所施以強制
    戒治，因戒治成效良好，經臺灣南投地方法院以八十八年度
    毒聲字第四八六號裁定停止戒治，所餘戒治期間付保護管束
    ，於八十八年十一月十七日期滿未經撤銷停止戒治而以已執
    行論，並由臺灣南投地方法院檢察署檢察官以八十八年度戒
    毒偵字第三三號為不起訴處分確定。復於九十一年間因連續
    施用毒品案件，經臺灣南投地方法院以九十一年度毒聲字第
    八二二號裁定令入戒治處所施以強制戒治，因戒治成效良好
    ，經臺灣南投地方法院以九十二年度毒聲字第三五六號裁定
    停止戒治，所餘戒治期間付保護管束，然於保護管束期間，
    因違反保護管束所應遵守事項情節重大，再經臺灣南投地方
    法院以九十二年度毒聲字第六八七號裁定撤銷前開停止戒治
    處分且再令入戒治處所施以強制戒治，嗣於九十二年十一月
    七日強制戒治期滿，刑責部分則經臺灣南投地方法院以九十
    一年度訴字第七五三號判決判處有期徒刑十一月確定。另於
    九十二年間因連續施用毒品案件，經本院以九十二年度上訴
    字第二二三七號判決判處有期徒刑一年二月確定。而上開數
    罪，經本院以九十三年度聲字第二一○號裁定定應執行有期
    徒刑二年確定，並於九十四年八月二十六日縮短刑期假釋出
    監，假釋期間付保護管束，於九十四年九月十四日期滿未經
    撤銷假釋，以已執行論等情，有臺灣南投地方法院察署刑案
    資料查註紀錄表及臺灣高等法院被告前案紀錄表各一份附於
    偵、審卷足憑，則被告於前開強制戒治處分執行完畢釋放後
    五年內，再犯本件施用第一、二級毒品犯行，事證明確，應
    予依法論科。
二、按海洛因、甲基安非他命，分屬毒品危害防制條例第二條第
    二項第一款、第二款所指之第一級毒品、第二級毒品，核被
    告所為施用第一級毒品海洛因一次之犯行，係犯毒品危害防
    制條例第十條第一項之施用第一級毒品罪；另核被告所為施
    用第二級毒品甲基安非他命一次之犯行，係犯毒品危害防制
    條例第十條第二項之施用第二級毒品罪。至被告因施用而分
    別持有第一、二級毒品之低度行為，均已為施用之高度行為
    所吸收，皆不另論罪。被告所犯毒品危害防制條例第十條第
    一項之施用第一級毒品罪，及毒品危害防制條例第十條第二
    項之施用第二級毒品罪，其犯意各別，罪名不同，應分論併
    罰之。查被告於九十一年間曾因連續施用毒品案件，經臺灣
    南投地方法院以九十一年度訴字第七五三號判決判處有期徒
    刑十一月確定；另於九十二年間因連續施用毒品案件，經本
    院以九十二年度上訴字第二二三七號判決判處有期徒刑一年
    二月確定。而上開數罪，經本院以九十三年度聲字第二一○
    號裁定定應執行有期徒刑二年確定，並於九十四年八月二十
    六日縮短刑期假釋出監，假釋期間付保護管束，於九十四年
    九月十四日期滿未經撤銷假釋，以已執行論等情已如前述，
    則其前受有期徒刑執行完畢，於五年內故意再犯本件有期徒
    刑以上之上開二罪，俱屬累犯，均應依刑法第四十七條第一
    項之規定加重其刑。
三、原審以本案事證明確，並審酌被告：(1)有違反毒品危害防制
    條例前科（參前揭紀錄表），素行欠佳；(2)前因施用毒品犯
    行經觀察勒戒、強制戒治及徒刑之執行後，竟仍故態復萌，
    復行施用毒品不輟，無視於毒品對於自身健康之戕害及國家
    對於杜絕毒品犯罪之禁令，惟衡酌施用毒品係屬自戕行為，
    被告犯罪手段尚屬平和；(3)本件施用第一級毒品與施用第二
    級毒品之次數皆為一次；(4)犯後坦承犯行，態度良好；(5)施
    用毒品者乃有相當程度之成癮性及心理依賴，其犯罪心態與
    一般刑事犯罪之本質並不相同，應側重適當之醫學治療及心
    理矯治為宜等一切情狀，分別量處如原審判決主文所示之刑
    ，並定其應執行之刑。另以扣案第一級毒品海洛因十八包（
    合計淨重一．八三公克，含空包裝袋十八只，因空包裝袋尚
    有海洛因之殘渣，無從分析剝離，應視同毒品整體）為被告
    持有之毒品，而依毒品危害防制條例第十八條第一項前段規
    定宣告沒收銷燬之。經核其認事用法，並無違誤，量刑亦屬
    妥適，被告提起上訴，雖否認有施用第二級毒品犯行，惟其
    並未提出有利之證據，難予採憑，已詳如前所論述，其上訴
    並無理由，應予駁回。
四、被告經合法傳喚，無正當理由而未到庭，爰不待其陳述逕行
    判決。
據上論斷，應依刑事訴訟法第371條、第368條，判決如主文。
本案經檢察官乙○○到庭執行職務。
中    華    民    國    97    年     5    月    13    日
            刑事第一庭  審判長法  官  陳  紀  綱
                              法  官  姚  勳  昌
                              法  官  張  智  雄
上列正本證明與原本無異。
施用第一級毒品部分得上訴，施用第二級毒品部分不得上訴。
得上訴部分，如不服本判決應於收受送達後十日內向本院提出上
訴書狀，其未敘述上訴之理由者並得於提起上訴後十日內向本院
補提理由書（須附繕本）。
                              書記官  謝  雅  惠
中    華    民    國    97    年     5    月    13    日
附錄論罪科刑法條：
【附錄本案判決論罪科刑法條全文】：
毒品危害防制條例第10條
施用第1級毒品者，處6月以上5年以下有期徒刑。
施用第2級毒品者，處3年以下有期徒刑。


司法院資訊處製作；財團法人民間司法改革基金會備份。
